【裁判字號】    97,易,2211
【裁判日期】    980224
【裁判案由】    違反毒品危害防制條例
【裁判全文】
臺灣彰化地方法院刑事判決              97年度易字第2211號
公  訴  人  臺灣彰化地方法院檢察署檢察官
被      告  甲○○
上列被告因違反毒品危害防制條例案件，經檢察官聲請簡易判決
處刑（97年度毒偵字第4539號），本院員林簡易庭（97年度員簡
字第699 號）認為不宜逕以簡易判決處刑，移由本院刑事庭改依
通常程序審理，本院改依簡式審判程序判決如下：
    主  文
甲○○施用第二級毒品，累犯，處有期徒刑陸月，如易科罰金，
以新臺幣壹仟元折算壹日。
    事  實
一、甲○○曾因違反毒品危害防制條例案件，經本院以95年度易
    字第1205號判處有期徒刑8 月確定，另因犯贓物罪，經本院
    以95年度訴字第1593號判處有期徒刑4 月確定，適逢中華民
    國九十六年罪犯減刑條例公佈施行，上揭二案，經本院以96
    年度聲減字第2015號裁定減刑應執行有期徒刑6 月確定，並
    於民國96年12月24日易科罰金執行完畢。又其前因施用毒品
    案件，經本院裁定移送觀察、勒戒後，認無繼續施用毒品傾
    向，於87 年8月5 日執行完畢釋放，並由臺灣彰化地方法院
    檢察署以87年度偵字第6231號為不起訴處分確定。復於前開
    觀察勒戒執行完畢後5 年內之88年至93年間，又因連續施用
    第二級毒品案件，經本院以93年度斗簡字第242 號判處有期
    徒刑6 月確定。詎其猶不知悔改，復基於施用第二級毒品之
    犯意，於97年11月5 日23時許，在其位於彰化縣埔心鄉○○
    村○○路126 號居所處，以將第二級毒品甲基安非他命置於
    玻璃球管內，再以火燒烤吸食所產生煙霧之方式，施用第二
    級毒品甲基安非他命1 次，嗣於97年11月8 日7 時5 分許，
    為警在追查通緝犯時，於前開居所查獲，甲○○於偵查犯罪
    職權之機關或個人尚未發覺其涉有上開犯罪前，主動向員警
    坦認前開犯行而自首，並接受裁判，並同意員警採集其尿液
    送驗，結果呈安非他命及甲基安非他命陽性反應。
二、案經彰化縣警察局員林分局報請臺灣彰化地方法院檢察署檢
    察官偵查起訴。
    理  由
一、按除被告所犯為死刑、無期徒刑、最輕本刑為3 年以上有期
    徒刑之罪或高等法院管轄第1 審案件者外，於刑事訴訟法第
    273 條第1 項程序進行中，被告先就被訴事實為有罪之陳述
    時，審判長得告知被告簡式審判程序之旨，並聽取當事人、
    代理人、辯護人及輔佐人之意見後，裁定進行簡式審判程序
    ；除簡式審判程序及簡易程序案件外，第1 審應行合議審判
    ，刑事訴訟法第273 條之1 第1 項、第284 條之1 分別定有
    明文。本件被告甲○○所犯係死刑、無期徒刑、最輕本刑為
    3 年以上有期徒刑或高等法院管轄第1 審案件以外之罪，並
    於本院行準備程序時就被訴事實為有罪之陳述，本院依前揭
    規定，裁定改行簡式審判程序，先予敘明。
二、上揭事實，業據被告甲○○迭於警、偵訊中及本院行準備程
    序與審理時均坦承不諱，且其於97年11月8 日為警查獲時所
    採取之尿液，經送鑑驗結果，確呈甲基安非他命陽性反應，
    此有彰化縣警察局員林分局委託檢驗尿液代號與真實姓名對
    照認證單及詮昕科技股份有限公司97年11月24日所出具之濫
    用藥物尿液檢驗報告各1 紙附卷可稽，應認被告之自白確與
    事實相符，洵堪採信。
三、次按施用第一、二級毒品為犯罪行為，毒品危害防制條例第
    10條定有處罰明文。故施用第一、二級毒品者，依前揭規定
    本應科以刑罰。惟基於刑事政策，對合於一定條件之施用者
    ，則依同條例第20條、第23條之規定，施以觀察、勒戒及強
    制戒治之保安處分。又毒品危害防制條例於92年7月9日修正
    公布，自93年1月9日施行，其中第20條、第23條將施用毒品
    之刑事處遇程序，區分為「初犯」及「5年內再犯」、「5年
    後再犯」。依其立法理由之說明：「初犯」，經觀察、勒戒
    或強制戒治後，應為不起訴處分或不付審理之裁定；經觀察
    、勒戒或強制戒治執行完畢釋放後，「5年內再犯」者，因
    其再犯率甚高，原實施之觀察、勒戒及強制戒治既已無法收
    其實效，爰依法追訴或裁定交付審理。至於經觀察、勒戒或
    強制戒治執行完畢釋放後，「5年後再犯」者，前所實施之
    觀察、勒戒或強制戒治已足以遮斷其施用毒品之毒癮，為期
    自新及協助其斷除毒癮，仍適用「初犯」規定，先經觀察、
    勒戒或強制戒治之程序。從而依修正後之規定，僅限於「初
    犯」及「5 年後再犯」2 種情形，始應先經觀察、勒戒或強
    制戒治程序。倘被告於5 年內已再犯，經依法追訴處罰，縱
    其第3 次（或第3 次以上）再度施用毒品之時間，在初犯經
    觀察、勒戒或強制戒治執行完畢釋放5 年以後，已不合於「
    5 年後再犯」之規定，且因已於「5 年內再犯」，顯見其再
    犯率甚高，原實施觀察、勒戒或強制戒治，已無法收其實效
    ，即應依該條例第10條處罰（最高法院95年度第7 次刑事庭
    會議及97年度第5 次刑事庭會議決議參照）。查本件被告前
    因施用毒品案件，經本院裁定移送觀察、勒戒後，認無繼續
    施用毒品傾向，於87年8 月5 日執行完畢釋放，並由臺灣彰
    化地方法院檢察署以87年度偵字第6231號為不起訴處分確定
    。復於前開觀察勒戒執行完畢後5 年內之88年至93年間，又
    因連續施用第二級毒品案件，經本院以93年度斗簡字第242
    號判處有期徒刑6 月確定等情，有臺灣高等法院被告前案紀
    錄表及臺灣彰化地方法院檢察署刑案資料查註紀錄表各1 份
    在卷足憑，而被告本件施用第二級毒品之犯行，雖係在前次
    觀察勒戒執行完畢5 年後所犯，惟被告於上開觀察勒戒執行
    完畢5 年內，曾因施用毒品案件經法院宣示判決並確定，已
    詳述如前，則揆諸前揭決議意旨，均毋須再重新施予觀察、
    勒戒或強制戒治之處遇程序，逕予訴追處罰，應予依法論科
    。
四、核被告所為，係犯毒品危害防制條例第10條第2 項之施用第
    二級毒品罪。被告為施用毒品而持有第二級毒品，其持有之
    低度行為應為施用之高度行為所吸收，不另論罪。又被告有
    上開犯罪事實欄所載之前科紀錄，而於民國96年12月24日易
    科罰金執行完畢等情，有臺灣彰化地方法院檢察署刑案資料
    查註紀錄表及臺灣高等法院被告前案紀錄表各1 份附卷可稽
    ，被告於受有期徒刑之執行完畢後，5 年內故意再犯有期徒
    刑以上之罪，為累犯，應依刑法第47條第1 項之規定，加重
    其刑。再被告於偵查犯罪職權之機關或個人尚未發覺其施用
    甲基安非他命之犯行前，主動向員警坦認其犯行而自首，且
    表示願意接受裁判等情，已據被告供述在卷，並有被告之警
    詢筆錄在卷可考，爰依刑法第62條前段之規定，就被告本次
    施用第二級毒品罪，得減輕其刑，並按刑法第71條第1項規
    定，先加後減。爰審酌被告前曾有施用毒品罪行，經送觀察
    、勒戒後，猶不知悔改，再施用毒品不輟，不僅戕害自身健
    康，更辜負國家將之視為病人，並施以長時間之戒治處遇之
    苦心，惟其對他人權益之侵害仍屬有限，於警、偵訊中及本
    院行準備程序與審理時均已坦承犯行，暨其犯罪動機、目的
    、手段、施用次數及其智識程度、生活狀況等一切情狀，量
    處如主文所示之刑，並諭知易科罰金之折算標準，以示懲儆
    。
據上論斷，應依刑事訴訟法第 273 條之1 第1 項、第299 條第1
項前段，毒品危害防制條例第10條第2 項，刑法第11條前段、第
47條第1 項、第41條第1 項前段、第62條，判決如主文。
本案經檢察官紀雅惠到庭執行職務。
中    華    民    國    98    年    2     月    24    日
                  刑事第九庭          法  官  蕭文學
以上正本證明與原本無異。
如不服本判決應於收受判決後10日內向本院提出上訴書狀，並應
敘述具體理由；其未敘述上訴理由者，應於上訴期間屆滿後20日
內向本院補提理由書（均須按他造當事人之人數附繕本）「切勿
逕送上級法院」。
中    華    民    國    98    年    2     月    24    日
                                      書記官  莊何江
附錄本案論罪科刑法條全文：
毒品危害防制條例第10條
施用第一級毒品者，處 6 月以上 5 年以下有期徒刑。
施用第二級毒品者，處 3 年以下有期徒刑。


司法院資訊處製作；財團法人民間司法改革基金會備份。
